臺灣宜蘭地方法院刑事判決　　　　　　　96年度交訴字第17號
公　訴　人　臺灣宜蘭地方法院檢察署檢察官
被　　　告　乙○○
上列被告因公共危險案件，經檢察官提起公訴（96年度偵字第
1280號），本院判決如下：
    主  文
乙○○服用酒類，不能安全駕駛動力交通工具而駕駛，處有期徒
刑肆月，如易科罰金，以新台幣壹仟元折算壹日，減為有期徒刑
貳月，如易科罰金，以新台幣壹仟元折算壹日；又駕駛動力交通
工具肇事，致人傷害而逃逸，處有期徒刑捌月，減為有期徒刑肆
月，如易科罰金，以新台幣壹仟元折算壹日。應執行有期徒刑陸
月，如易科罰金，以新台幣壹仟元折算壹日。
    事  實
一、乙○○於民國96年3月23日下午5、6時許，在宜蘭縣五結鄉
    ○○○○路邊攤飲用黃酒後，明知已無安全駕駛動力交通工
    具之能力，竟仍於同日晚間，駕駛車牌號碼L2-7080號自小
    客貨車，沿宜蘭縣五結鄉○○○路由南往北方向行駛，於同
    日晚間7時40分許，行經宜蘭縣五結鄉○○村○○○路65號
    前時，竟駛入對向車道，適有甲○○騎乘車牌號碼AK3-695
    號重型機車自對向車道沿下四北路由北往南方向行駛，乙○
    ○駕駛之上開自小客貨車左側因而擦撞甲○○騎乘之重型機
    車，致甲○○人車倒地後受有右腳踝挫傷及扭傷、雙膝擦傷
    、鼻部挫傷併擦傷、頭部外傷等傷害（過失傷害部分未據告
    訴）。詎乙○○明知其已駕車肇事致人受傷，竟不思留於現
    場處理，且並未下車察看，另行基於肇事逃逸之犯意，駕駛
    該自用小客貨車逃逸，嗣經甲○○騎乘機車自後追趕而在宜
    蘭縣五結鄉○○路二結平交道前攔下乙○○，及經警據報至
    現場處理，並於同日晚間9時2分許對乙○○進行酒測，依呼
    氣測試法測得其每公升酒精濃度達0.89毫克；且經警對乙○
    ○進行酒後生理協調平衡檢測，乙○○就「雙腳併攏，雙手
    緊貼大腿，將一腳向前抬高離地15公分，並停止不動30秒」
    、「雙腳併攏，雙手向前平伸，閉眼，輪流使用左、右手的
    食指指尖觸摸鼻尖」、「閉雙眼，三十秒內朗誦阿拉伯數字
    由1001、1002‧‧‧1030」、「用筆在兩個同心圓之間之零
    點五公分環狀帶內畫另一個圓」等檢測內容均不合格，且乙
    ○○於查獲、測試或訊問過程中，有呆滯木僵之情形。
二、案經宜蘭縣警察局羅東分局報請臺灣宜蘭地方法院偵查起訴
    。
    理  由
一、訊據被告乙○○坦承於飲用酒類後，已達不能安全駕駛動力
    交通工具之程度，仍於前開時、地駕駛自小客貨車等情不諱
    ，惟矢口否認有肇事逃逸犯行，並辯稱：伊於行經下四北路
    65號前不知道有發生車禍擦撞，伊雖有感覺撞倒東西，但不
    知撞倒人，是之後甲○○來拍伊的車門，及事後警察過來處
    理並載伊到現場，伊才知道發生車禍云云。然查：
  (一)本件車禍之過程，依證人甲○○前於偵查中結證稱：於96年
    3月23日晚間7時許，伊騎車從五結鄉○○○路往羅東方向行
    駛，對方逆向行駛開到伊的車道，對方左側車頭撞倒伊機車
    左邊車身，當時撞擊力很大所以人車倒地，對方沒停車一直
    往前開，伊牽車往前追，在平交道轉角攔到等語（參見偵卷
    第11頁96年4月24日訊問筆錄），復據證人即丙○○○○於
    本院審理結證稱：當時伊在巡邏，接到派出所通知在宜蘭縣
    五結鄉○○○○道有交通事故，到達的時候，被告車子停在
    平交道前面，甲○○說被告撞到她，她追到平交道，伊問被
    告是否有撞到甲○○，被告說不知道，伊聞到被告身上有酒
    味，伊請被告想清楚有無撞到東西，被告帶伊去五結鄉○○
    ○路車禍現場，並製作現場圖及拍照，伊騎機車到現場有找
    到掉落的後視鏡，是在在現場圖B車（即甲○○車）行駛方
    向旁邊的路樹旁找到後視鏡，而現場除了被告的後視鏡外，
    也有機車的掉落物，但很小，大概在現場圖路中間靠B車行
    駛方向處，而被告自小客車駕駛座左後照鏡受損、左前輪爆
    胎、駕駛座側邊車門擦損，被害人機車左側車身破損等語（
    參見本院卷第27頁至29頁96年7月18日審判筆錄），依證人
    甲○○前開證述被告係駛入對向車道致發生車禍，及證人丙
    ○○○○所述現場車禍後散落物之分佈位置，佐以卷附道路
    交通事故現場圖與被告自小客貨車、證人甲○○機車之車損
    照片4幀，本件被告確係駕車駛入對向車道致與證人甲○○
    發生車禍等情無訛。
  (二)按汽車駕駛人於飲酒後，其吐氣所含酒精濃度超過每公升
    0.25毫克，不得駕駛，道路交通安全規則第114條第2款定有
    明文，本件被告於查獲後，經警測得其呼氣中酒精濃度為每
    公升0.89毫克，且進行酒後生理協調平衡檢測，被告就「雙
    腳併攏，雙手緊貼大腿，將一腳向前抬高離地15公分，並停
    止不動30秒」、「雙腳併攏，雙手向前平伸，閉眼，輪流使
    用左、右手的食指指尖觸摸鼻尖」、「閉雙眼，三十秒內朗
    誦阿拉伯數字由1001、1002‧‧‧1030」、「用筆在兩個同
    心圓之間之零點五公分環狀帶內畫另一個圓」等檢測內容均
    不合格，並查獲、測試或訊問過程中，有呆滯木僵之情形，
    有卷附酒精濃度測試單、觀察紀錄表、酒後駕車生理協調平
    衡檢測紀錄卡等件可佐。而飲酒後酒精會使人之自主神經系
    統產生亢奮與認知功能的暫時性缺損，且酒後駕車之駕駛人
    對於移動景物的追蹤能力、經強光照射後恢復視力、監視四
    周之注意力，均較平時缺乏，而被告肇事當時之客觀情狀，
    依卷附道路交通事故調查報告表所載，當時天候晴朗、夜間
    有照明，路面乾燥、無缺陷及無障礙物，視距良好，並無不
    能注意之情事，被告竟未能注意而駕車侵入對向車道與證人
    甲○○所駕駛之機車發生撞擊，顯見被告肇事當時確係酒後
    導致注意力無法集中，對於交通號誌或指揮之遵守能力已有
    欠缺，並已達酒醉不能安全駕駛動力交通工具之程度堪予認
    定。
  (三)被告於車禍後，雖否認有肇事逃逸犯行云云，而證人甲○○
    因車禍致人車倒地後，受有右腳踝挫傷及扭傷、雙膝擦傷、
    鼻部挫傷併擦傷、頭部外傷等傷害，有羅東博愛醫院診斷證
    明書1紙在卷可參（參見本院卷第18頁）。且被告於車禍後
    並未下車停車察看即竟行駛離，業據證人甲○○證述在卷（
    參見前揭偵查卷），再參酌肇事後之卷附現場車損照片，被
    告駕駛之自小客貨車，車頭左側後視鏡掉落，證人甲○○之
    機車則左側車身破損，顯見當時撞擊力道之猛烈，再以被告
    之自小客貨車擦撞處即在被告駕駛座旁，被告豈有不知肇事
    之情況，被告辯稱僅係感覺撞倒東西，但不知撞倒何物云云
    ，顯係卸責之詞，不足採信。
  (四)綜上所述，本件事證明確，被告前開所辯顯係卸責之詞，不
    足採信，其酒醉駕車及肇事逃逸犯行堪以認定，應依法論科
    。
二、核被告所為，係犯刑法第185條之3酒醉駕車、第185條之4肇
    事逃逸罪。被告所犯上開酒醉駕車罪與肇事逃逸罪2罪間，
    犯意各別，構成要件互殊，應予分論併罰。爰審酌被告於飲
    酒後駕駛動力交通工具，並致他人受傷，顯見被告對於他人
    生命之漠視，而對於道路交通造成莫大之危險，且於車禍肇
    事後，竟逃逸棄受傷之被害人於不顧，依其犯罪之目的、手
    段、犯罪所生之損害，及犯罪後之態度等一切情狀，就被告
    所犯上開2罪分別量處如主文所示之刑，以示懲儆。按被告
    於行為後，中華民國九十六年罪犯減刑條例於96年7月4日制
    定公布，於同月16日施行，依該條例第2條第1項第3款規定
    ：「犯罪在中華民國九十六年四月二十四日以前者，除本條
    例另有規定外，依下列規定減刑：三、有期徒刑、拘役或罰
    金，減其刑期或金額二分之一。」被告前開犯行係於96年4
    月24日以前為之，且無同條例第3條第1項第15款所列刑期逾
    有期徒刑1年6月而不予減刑之情形，爰依該條例減刑之，並
    定其應執行刑，及諭知易科罰金之折算標準。
據上論斷，應依刑事訴訟法第299條第1項前段，刑法第185條之
3、第185條之4、第41條第1項、第2項、第51條第5款，刑法施行
法第1條之1，中華民國九十六年罪犯減刑條例第2條第1項第3款
、第7條、第9條、第10條第1項，判決如主文。
本案經檢察官吳廣莉到庭執行職務
中　　華　　民　　國　　96　　年　　8 　　月　　8 　　日
                  交通法庭  審判長法  官  謝佩玲
                            　　　法　官  蘇錦秀
                            　　　法　官  辜漢忠
以上正本證明與原本無異。
如不服本判決應於收受本判決後10日內向本院提出上訴書狀，並
應敘述具體理由。若未敘述理由者，應於上訴期間屆滿後20日內
向本院補提理由書狀(均須按他造當事人之人數附繕本)。
                                  書記官  許麗汝
中　　華　　民　　國　　96　　年　　8 　　月　　9 　　日
附錄本案論罪科刑法條全文：
刑法第185條之3
服用毒品、麻醉藥品、酒類或其他相類之物，不能安全駕駛動力
交通工具而駕駛者，處1年以下有期徒刑、拘役或3萬元以下罰金
。
刑法第185條之4
駕駛動力交通工具肇事，致人死傷而逃逸者，處6月以上5年以下
有期徒刑。
